【裁判字號】    97,上易,171
【裁判日期】    970630
【裁判案由】    損害賠償
【裁判全文】
台灣高等法院臺中分院民事判決         97年度上易字第171號
上  訴  人  王梓樟
訴訟代理人  胡達仁律師
被  上訴人  乙○○
            甲○○
上列當事人間請求損害賠償事件，上訴人對於中華民國97年4月
14日台灣台中地方法院第一審判決（97年度訴字第308號），提
起上訴，本院於97年6月17日言詞辯論終結，判決如下：
    主  文
上訴駁回。
第二審訴訟費用由上訴人負擔。
    事實及理由
一、上訴人主張：上訴人於民國95年 6月20日以新台幣（下同）
    242萬8千元標得台灣台中地方法院（下稱台中地院）95年度
    執字第 974號所拍賣、訴外人劉修儀所有坐落台中縣龍井鄉
    ○○段（下稱龍田段）1475之 9地號土地暨其上同段1006建
    號建物（即門牌號碼台中縣龍井鄉○○路54巷22號房屋）（
    下稱系爭房地），並取得系爭房地所有權。上訴人原擬以系
    爭房地作為轉投資之用，而依系爭房地附近房地買賣價格，
    預計約可以 350萬元之價格售出系爭房地，然被上訴人於上
    訴人取得系爭房地所有權後，即不斷散播系爭房地產權不清
    之謠言，並對上訴人宣稱系爭房地對外唯一的道路即龍田段
    1475之18地號土地為其父劉金漢所有，要求上訴人須以24萬
    6 千元之價格購買通行權，被上訴人甲○○甚至在系爭房屋
    門前道路上以白漆噴寫「無路權」字樣，致使有意購買系爭
    房地者陸續止步，上訴人在被上訴人以上開方法脅迫下，只
    好於96年 4月9日將24萬6千元存入被上訴人乙○○在台灣銀
    行的帳戶，且上訴人因遭被上訴人謠言干擾，系爭房地無法
    順利出售，致生資金週轉困難，加以有意購買者遭被上訴人
    謠言所惑，亦不願以市價購買系爭房地，上訴人終以遠低於
    市價350萬元之280萬元低價出售予訴外人許信義，受有所失
    利益70萬元之損害，爰依侵權行為及不當得利之法律關係，
    訴請被上訴人乙○○返還不當得利、被上訴人連帶賠償所失
    利益。求為命乙○○給付24萬6千元，及自96年 4月9日起算
    法定遲延利息，暨被上訴人連帶給付70萬元，及自起訴狀繕
    本送達翌日起算法定遲延利息之判決。
二、被上訴人則以：系爭房地前之道路即龍田段1475之18地號土
    地為其父劉金漢所有，因劉金漢年事已高，由被上訴人代為
    管理財產事宜，上訴人取得系爭房地所有權後，因上訴人並
    無通行劉金漢所有上揭土地之權利，被上訴人乃提議將上揭
    道路之部分面積所有權出售移轉給上訴人，為上訴人所拒，
    故兩造才進行支付通行道路費用之協商，上訴人因而支付使
    用通行道路費用予劉金漢，而上訴人將使用道路之費用24萬
    6 千元匯入乙○○的帳戶，是因上訴人要求款項需匯入台灣
    銀行之帳戶內，然劉金漢在台灣銀行並未開設帳戶，故而約
    定將款項匯入乙○○於台灣銀行之帳戶內。又甲○○承劉金
    漢之命在系爭房屋門前道路上以白漆噴寫「無路權」字樣，
    然從無任何妨害或阻止上訴人通行之行為，亦未散播系爭房
    地產權不清之謠言，上訴人投資不動產應自負盈虧，其輾轉
    出售價格為何均與被上訴人無涉等語，資為抗辯。
三、以下之事實為兩造所不爭執：
（一）系爭房地原為被上訴人之兄弟劉修儀所有，為台中地院95
      年度執字第974號查封拍賣，經上訴人於95年6月20日以24
      2萬8千元之價格投標買得。
（二）系爭房屋必須經龍田段1475之18地號土地始能與公路聯絡
      。
（三）龍田段1475之18地號土地係被上訴人之父劉金漢所有，委
      由被上訴人管理。
（四）劉金漢提供龍田段1475、1476、1306之 1等地號土地與建
      商領邦建設股份有限公司（下稱領邦公司）合建房屋，劉
      金漢於85年9月4日與領邦公司訂立協議書，同意以龍田段
      1475之18、1475之1、1476之1地號土地設置六公尺寬之道
      路外，再提供龍田段1476之 1、1476之2、1475之1、1475
      之2地號土地給住戶通行。
（五）甲○○於上訴人標得系爭房地後，有在系爭房屋前之道路
      噴寫「無路權」，惟未阻止上訴人通行龍田段1475之18地
      號土地。
（六）上訴人於甲○○噴寫「無路權」之前，並未支付對價向劉
      金漢取得通行龍田段1475之18地號土地之權利。
（七）被上訴人於上訴人標得系爭房地後，要求上訴人支付24萬
      6千元之對價取得通行龍田段1475之18地號土地之權利。
      上訴人於96年1月初，簽發面額24萬6千元，96年4月7日於
      台灣銀行付款之本票予被上訴人。
（八）系爭房地，上訴人於96年1月10日以280萬元之價格出售予
      許信義。
（九）上訴人於96年 4月9日匯款24萬6千元至乙○○台灣銀行帳
      戶。
四、本件兩造爭執之重點：
（一）上訴人請求乙○○給付24萬6千元有無理由？
（二）上訴人請求被上訴人連帶賠償70萬元有無理由？
五、本院得心證之理由：
（一）上訴人請求乙○○給付24萬6千元有無理由？
    1.上訴人於95年 6月20日以242萬8千元之價格向台中地院投
      標買得系爭房地，系爭房屋必須經由龍田段1475之18地號
      土地始能與公路聯絡，而龍田段1475之18地號土地係被上
      訴人之父劉金漢所有，委由被上訴人管理，甲○○於上訴
      人標得系爭房地後，即在系爭房屋前之道路上噴寫「無路
      權」，被上訴人並要求上訴人支付24萬 6千元之對價取得
      通行龍田段1475之18地號土地之權利。上訴人乃於96年 1
      月初，簽發面額24萬6千元，96年 4月7日於台灣銀行付款
      之本票予被上訴人，再於96年 4月9日匯款24萬6千元至乙
      ○○臺灣銀行帳戶。由此可見，上訴人匯款24萬 6千元至
      乙○○台灣銀行帳戶，係支付取得龍田段1475之18地號土
      地通行權之代價，上訴人應有於96年 1月初與被上訴人達
      成由上訴人支付24萬6千元取得龍田段1475之 18地號土地
      通行權之協議，上訴人始會簽發面額24萬6千元，96年4月
      7日於台灣銀行付款之本票予被上訴人。
    2.上訴人所支付24萬6千元取得通行權之龍田段1475之 18地
      號土地，係劉金漢所有，委由被上訴人管理，則劉金漢在
      系爭房屋前之道路上噴寫「無路權」，被上訴人並要求上
      訴人支付24萬6千元之對價取得通行龍田段1475之 18地號
      土地權利，均應認係代劉金漢所為。上訴人雖主張付款當
      時並不知龍田段1475之18地號土地係劉金漢所有，無付款
      予劉金漢之主觀意思云云。惟上訴人此部分主張顯與其於
      原審起訴狀所載「被告二人卻自原告買受上揭不動產取得
      所有權後，不斷宣稱對外連接之道路所有權為其父親所有
      」等語不符；且甲○○於上訴人標得系爭房地後，即在系
      爭房屋前之道路上噴寫「無路權」三字，甲○○噴寫「無
      路權」三字，表示系爭房屋有通行龍田段1475之18地號土
      地之糾紛存在，龍田段1475之18地號土地又係系爭房屋通
      行至公路之唯一通道，該通行權之糾紛未解決將會影響上
      訴人投標買得系爭房地再轉售之目的，上訴人理應會先查
      明龍田段1475之18地號土地之所有權人，及系爭房屋是否
      確無通行龍田段1475之18地號土地之權利，斷無在不知龍
      田段1475之18地號土地之所有權歸屬即匯款至乙○○台灣
      銀行帳戶之理。上訴人既係為取得龍田段1475之18地號土
      地之通行權而匯款24萬 6千元，上訴人所支付之對象當然
      係龍田段1475之18地號土地之所有權人劉金漢，再上訴人
      將24萬 6千元匯款至乙○○台灣銀行帳戶，依上訴人所簽
      發之本票，其付款地為台灣銀行，顯然上訴人係要求在台
      灣銀行付款，是乙○○所辯因上訴人要求款項需匯入台灣
      銀行之帳戶內，然劉金漢在台灣銀行並未開設帳戶，故而
      將款項匯入乙○○於台灣銀行之帳戶內等語，自堪採信，
      上訴人之24萬 6千元應係支付予劉金漢而由乙○○代收，
      乙○○並未獲得24萬 6千元之利益，上訴人依不當得利之
      規定請求乙○○返還24萬6千元，尚屬無據。
    3.上訴人已與被上訴人達成由上訴人支付24萬 6千元取得通
      行龍田段1475之18地號土地權利之協議，上訴人基於該協
      議支付劉金漢24萬 6千元而由乙○○代收，乙○○代收24
      萬 6千元，自非無法律上之原因。再上訴人主張其依劉金
      漢與建商領邦公司於85年9月4日所訂立之協議書，可以無
      償使用龍田段1475之18地號土地云云，並提出該協議書為
      證。但上訴人縱依劉金漢與領邦公司於85年9月4日所訂立
      之協議書，可以無償使用龍田段1475之18地號土地，亦僅
      係上訴人與被上訴人達成上開協議係出於錯誤，在上訴人
      撤銷其意思表示之前，仍無從逕認乙○○係無法律上之原
      因而代收24萬6千元。
    4.甲○○於上訴人標得系爭房地後，雖有在系爭房屋前之道
      路上噴寫「無路權」，惟未阻止上訴人通行龍田段1475之
      18地號土地，是上訴人於甲○○在系爭房屋前之道路上噴
      寫「無路權」之後，仍可通行龍田段1475之18地號土地之
      道路。而龍田段1475之18地號土地係劉金漢所有，上訴人
      於甲○○噴寫「無路權」之前，並未支付對價向劉金漢取
      得通行龍田段1475之18地號土地之權利，則甲○○在系爭
      房屋前噴寫「無路權」，其目的並非在阻止上訴人通行龍
      田段1475之18地號土地，而係在要求上訴人通行龍田段14
      75之18地號土地應支付對價，甲○○僅在表明上訴人尚未
      支付對價取得通行龍田段1475之18地號土地權利之事實狀
      態。上訴人之系爭房屋必須經龍田段1475之18地號土地始
      能與公路聯絡，依民法第787條第1項前段之規定，雖得通
      行龍田段1475之18地號土地，但劉金漢仍得就上訴人之通
      行，依民法第787條第1項但書之規定，請求上訴人支付償
      金，故被上訴人管理劉金漢之龍田段1475之18地號土地，
      要求上訴人支付通行龍田段1475之18地號土地之對價，乃
      係行使龍田段1475之18地號土地之所有權，尚難謂被上訴
      人不法侵害上訴人之權利。又被上訴人並未阻止上訴人通
      行龍田段1475之18地號土地，是上訴人於甲○○噴寫「無
      路權」，及被上訴人要求上訴人支付通行龍田段1475之18
      地號土地之對價，並未受到無法通行之現實急迫危險，上
      訴人仍可拒絕被上訴人之請求，對劉金漢提起訴訟，請求
      確認有通行龍田段1475之18地號土地之權利存在，上訴人
      是否應支付24萬6千元向劉金漢取得通行龍田段1475之 18
      地號土地之權利，仍可由上訴人依其自由意思決定之。況
      上訴人於96年1月初即與被上訴人達成支付通行龍田段147
      5之18地號土地對價24萬6千元之協議，係於系爭房地轉售
      許信義後之96年4月9日始匯款24萬 6千元至乙○○台灣銀
      行帳戶，顯見上訴人之自由意思並未受到妨害。上訴人以
      其受脅迫乃支付24萬 6千元，主張依侵權行為之規定請求
      乙○○賠償24萬6千元之損害，亦屬無據。
（二）上訴人請求被上訴人連帶賠償70萬元有無理由？
    1.上訴人主張被上訴人於其取得系爭房地所有權後，即不斷
      對外散播系爭房地產權不清之謠言，以阻礙其出售系爭房
      地云云，惟為被上訴人所否認，而上訴人並未舉證證明被
      上訴人有散播系爭房地產權不清之謠言之事實，於原審審
      理時自承產權不清等語是前往看房子的人所說，被上訴人
      是否有這樣對別人說，伊不清楚等語，且甲○○係在系爭
      房屋前之道路上噴寫「無路權」，上訴人亦於原審起訴狀
      為噴寫「產權不清」之不實記載，上訴人此部分之主張，
      要無可採。
    2.上訴人係在與被上訴人達成以24萬 6千元取得通行龍田段
      1475之18地號土地權利之協議後，始於96年1月10日以280
      萬元價格出售系爭房地予許信義，顯見上訴人在出售系爭
      房地予許信義時，系爭房屋通行龍田段1475之18地號土地
      之糾紛業已解決，上訴人出售系爭房地予許信義之價格，
      自不受龍田段1475之18地號土地通行糾紛之影響，上訴人
      即應係以市價出售系爭房地予許信義；且系爭房地，上訴
      人係以242萬8千元之價格買得，即使再加上上訴人取得通
      行龍田段1475之18地號土地之對價24萬6千元，合計267萬
      4千元，上訴人以280萬元之價格轉售，仍有利可圖。上訴
      人以系爭房地於台中地院 95年度執字第974號拍賣時，第
      一次之底價為338萬元，而認系爭房地之市價為350萬元。
      但系爭房地第一次拍賣底價 338萬元並無人應買，尚不能
      逕認系爭房地之市價為 350萬元，系爭房地既係上訴人以
      242 萬8千元買得，上訴人以280萬元之價格轉售，上訴人
      轉售之價格自與市價相符。上訴人主張其於轉售系爭房地
      時有失利益70萬元而請求被上訴人連帶賠償，洵屬無據。
六、綜上所述，上訴人請求乙○○給付24萬6千元，及自96年4月
     9日起算之法定遲延利息，暨被上訴人連帶賠償70萬元，及
    自起訴狀繕本送達翌日起算之法定遲延利息，均不能准許。
    原審為上訴人敗訴之判決，駁回上訴人之請求及其假執行之
    聲請，核無違誤，上訴意旨指摘原判決不當，求予廢棄改判
    ，為無理由，應予駁回。本件事證已臻明確，兩造其餘攻擊
    防禦方法，均不影響本判決之結果，爰不逐一論述，併予敘
    明。
七、據上論結，本件上訴為無理由，依民事訴訟法第449條第1項
    、第78條，判決如主文。
中    華    民    國    97    年    6     月    30    日
                  民事第四庭    審判長法  官  黃斐君
                                      法  官  黃永祥
                                      法  官  陳蘇宗
以上正本係照原本作成。
不得上訴。
                                      書記官  林振甫
中    華    民    國    97    年    7     月    2     日
                                                      Ａ


司法院資訊處製作；財團法人民間司法改革基金會備份。
